臺灣屏東地方法院刑事判決　　　　　　　100年度易字第281號
公　訴　人　臺灣屏東地方法院檢察署檢察官
被　　　告　黃順南
上列被告因違反毒品危害防制條例案件，經檢察官提起公訴（99
年度毒偵字第2996號），因被告於準備程序中就被訴事實為有罪
之陳述，經告知簡式審判程序之旨，並聽取當事人之意見後，經
本院合議庭裁定由受命法官獨任進行簡式審判程序，判決如下：
    主  文
黃順南施用第二級毒品，累犯，處有期徒刑陸月，如易科罰金，
以新臺幣壹仟元折算壹日。扣案之第二級毒品甲基安非他命壹包
（含夾鏈袋壹只，毛重零點公克）、玻璃球管壹個均沒收銷燬
。
    事  實
一、黃順南前於民國88年間因施用毒品案件，經臺灣桃園地方法
    院以88年度毒聲字第3511號裁定應送勒戒處所觀察、勒戒後
    ，因無繼續施用毒品傾向，於88年7 月9 日觀察、勒戒執行
    完畢釋放，並經臺灣桃園地方法院檢察署檢察官以88年度偵
    字第9150號為不起訴處分確定。又於92年間因施用毒品案件
    ，經本院以92年度毒聲字第135 號裁定應送勒戒處所觀察、
    勒戒後，因無繼續施用毒品傾向，於92年2 月25日觀察、勒
    戒執行完畢釋放，並經臺灣屏東地方法院檢察署檢察官以92
    年度毒偵字第255 號為不起訴處分確定。再於96年間因詐欺
    案件，經本院以96年度簡字第1885號判決判處有期徒刑6 月
    確定；於97年間因竊盜、施用毒品等案件，分經本院以97年
    度簡字第328 號判決、97年度易字第199 號判決，各判處有
    期徒刑3 月、10月確定，上開3 案嗣經本院以97年度聲字第
    1096號裁定應執行有期徒刑1 年4 月確定。其復於97年間因
    施用毒品案件，經本院以97年度簡字第701 號判決判處有期
    徒刑6 月確定，並與上揭案件接續執行，於98年8 月14日因
    縮短刑期假釋出監並付保護管束，於99年1 月16日假釋期滿
    未經撤銷假釋，未執行之刑以已執行論而執行完畢。詎其猶
    不知悔改，明知甲基安非他命業經行政院公告列為毒品危害
    防制條例第2 條第2 項第2 款之第二級毒品，不得持有、施
    用，竟基於施用第二級毒品甲基安非他命之犯意，於99年12
    月4 日下午12時許，在屏東縣里港鄉里港橋近處之某工廠廁
    所內，以將甲基安非他命置於玻璃球管內燒烤後，吸食所生
    煙霧之方式，施用甲基安非他命1 次。嗣於99年12月4 日下
    午4 時50分許，在址設屏東縣屏東市○○里○○路177 巷10
    7 號宏盛資源回收場前遭警盤查，即於有偵查犯罪權限之警
    員尚未發覺其上開犯行前，主動自左方褲袋取出甲基安非他
    命1 包（含夾鏈袋1 只，毛重0.3 公克）及玻璃球管1 個交
    警扣案，並坦承上開犯行，自首而接受裁判，復經警採尿送
    驗，檢驗結果呈甲基安非他命陽性反應。
二、案經屏東縣政府警察局內埔分局報告報告臺灣屏東地方法院
    檢察署檢察官偵查起訴。
    理  由
一、除被告所犯為死刑、無期徒刑、最輕本刑為3 年以上有期徒
    刑之罪或高等法院管轄第一審案件者外，於法院行準備程序
    進行中，被告先就被訴事實為有罪之陳述時，審判長得告知
    被告簡式審判程序之旨，並聽取當事人、代理人、辯護人及
    輔佐人之意見後，裁定進行簡式審判程序；受命法官行準備
    程序，與法院或審判長有同一之權限，刑事訴訟法第273 條
    之1 第1 項、第279 條第2 項前段分別定有明文。查本件被
    告黃順南所犯非為死刑、無期徒刑、最輕本刑為3 年以上有
    期徒刑之罪或高等法院管轄第一審案件，其於本院100 年4
    月19日準備程序進行中，先就前揭被訴事實為有罪之陳述（
    見本院卷第22頁反面），經受命法官告知簡式審判程序之旨
    ，並聽取當事人之意見後，本院合議庭認無不得或不宜改依
    簡式審判程序進行之處，爰依刑事訴訟法第273 條之1 第1
    項，裁定本件由受命法官獨任進行簡式審判程序。並依刑事
    訴訟法第159 條第2 項、第273 條之2 規定，本件不適用同
    法第159 條第1 項關於傳聞法則之規定，證據調查亦不受同
    法第159 條第1 項、第161 條之2 、第161 條之3 、第163
    條之1 及第164 條至第170 條規定之限制，合先敘明。
二、上開犯罪事實，業據被告於警詢、偵訊、本院準備程序及審
    理中供承不諱（分見警卷第5 頁，偵卷第5 頁，本院卷第22
    頁反面、第25頁），並有自願受搜索同意書、屏東縣政府警
    察局內埔分局扣押筆錄及扣押物品目錄表1 份、查獲照片4
    張、臺灣屏東地方法院檢察署99年度安保字第489 號、99年
    度保管字第2421號扣押物品清單存卷足憑（分見警卷第9 至
    12、31、32頁，偵卷第21、23頁），復有透明晶體1 包（含
    夾鏈袋1 只，毛重0.3 公克）、玻璃球管1 個扣案足憑。另
    將被告於上揭時、地為警查獲後，於99年12月4 日所採集之
    尿液，經囑託台灣檢驗科技股份有限公司鑑定，經以EIA 酵
    素免疫分析法初步檢驗、並以GC／MS氣相層析／質譜儀法確
    認檢驗，結果判定確呈甲基安非他命陽性反應，有屏東縣政
    府警察局內埔派出所偵辦毒品案件嫌疑犯尿液採證檢驗對照
    表、台灣檢驗科技股份有限公司99年12月17日KH／2010 ／
    C0000000號濫用藥物檢驗報告各1 紙附卷足稽（分見警卷第
    21頁，偵卷第20頁），可知被告確有於為警查獲前施用甲基
    安非他命甚明。此外，上開扣案透明晶體1 包（含夾鏈袋1
    只，毛重0.3 公克），被告供承為甲基安非他命（見本院卷
    第23頁），另經警以台灣尖端先進生技醫藥股份有限公司製
    造之毒品簡易快速篩檢試劑檢驗，結果呈甲基安非他命陽性
    反應等情，有屏東縣政府警察局內埔分局查獲違反毒品危害
    防制條例案毒品初步檢驗報告單，及甲基安非他命、搖頭丸
    ╱海洛因、嗎啡簡易快速篩檢試劑使用說明書各1 紙在卷可
    考（分見警卷第16、19頁），堪信被告所持有之上開透明晶
    體1 包確為甲基安非他命1 包無訛。另上開扣玻璃球管1個
    ，經警以台灣尖端先進生技醫藥股份有限公司製造之毒品簡
    易快速篩檢試劑檢驗，結果呈甲基安非他命陽性反應等情，
    有毒品初步檢驗報告單，及甲基安非他命、搖頭丸╱海洛因
    、嗎啡簡易快速篩檢試劑使用說明書各1 紙（見警卷第17、
    20頁），可知上開扣案玻璃球管確沾附有甲基安非他命，被
    告亦供承扣按玻璃球管為其本案施用甲基安非他命所用（見
    本院卷第23頁），足認被告確以上揭扣案玻璃球管供其施用
    甲基安非他命所用。上揭證據，經核均足補強被告自白，堪
    認被告自白與事實相符，應屬真實。本件事證明確，被告犯
    行洵堪認定。
三、施用第二級毒品為犯罪行為，毒品危害防制條例第10條第2
    項定有處罰明文。故施用該毒品者，依前揭規定本應科以刑
    罰，惟基於施用毒品之人，兼有病患屬性，乃於刑事政策上
    對合於一定條件之施用者，依同條例第20條、第23條之規定
    ，施以觀察、勒戒及強制戒治之治療，期以保安處分替代刑
    罰，戒斷其身、心癮。惟亦僅限於「初犯」及「5 年後再犯
    」2 種情形，始應先經觀察、勒戒或強制戒治程序，不能逕
    行起訴，亦即設為施用毒品罪起訴條件之限制。但倘被告於
    5 年內已再犯，經依法再為保安處分或追訴處罰者，縱其第
    3 次（或第3 次以上）施用毒品之時間，在初犯之保安處分
    執行完畢釋放5 年以後，即非屬「5 年後再犯」之情形，且
    因前有「5 年內再犯」情形，顯見其再犯率甚高，原實施之
    保安處分無法收其實效，毋庸仍予寬典處遇，而應依該條例
    第10條逕予刑罰制裁，最高法院著有99年度台非字第246 號
    判決可資參照。查被告有事實欄一所載之施用毒品紀錄，並
    於88年7 月9 日觀察、勒戒執行完畢釋放等情，有臺灣高等
    法院被告前案紀錄表1 份在卷可按，其觀察、勒戒執行完畢
    後5 年內，即於92年間再因施用毒品案件經觀察、勒戒並執
    行完畢，參諸上揭最高法院判決要旨，縱其本次施用毒品之
    時間已在上揭88年間執行之觀察、勒戒執行完畢5 年之後，
    仍應依法追訴處罰。
四、按甲基安非他命屬毒品危害防制條例第2 條第2 項第2 款規
    定之第二級毒品，未經許可，不得持有及施用。是核被告黃
    順南所為，係犯毒品危害防制條例第10條第2 項之施用第二
    級毒品罪。又被告持有甲基安非他命後進而施用，其持有之
    低度行為應被其施用之高度行為所吸收，不另論罪。復被告
    有前揭事實欄一所載科刑執畢紀錄，於99年1 月16日假釋期
    滿未經撤銷假釋，未執行之刑以已執行論而執行完畢乙節，
    有上揭前案紀錄表1 份可按，其受有期徒刑之執行完畢，5
    年以內故意再犯本案有期徒刑以上之罪，為累犯，應依刑法
    第47條第1 項規定，加重其刑。復被告於99年12月4 日下午
    4 時50分許，在址設屏東縣屏東市○○里○○路177 巷107
    號宏盛資源回收場前遭警盤查，即於有偵查犯罪權限之警員
    尚未發覺其上開犯行前，主動自左方褲袋取出甲基安非他命
    1 包（含夾鏈袋1 只，毛重0.3 公克）及玻璃球管1 個交警
    扣案，並坦承上開犯行等情，業據被告自承在卷（見警卷第
    4 頁），並有職務報告書、查獲施用毒品案件報告表各1 紙
    附卷可考（見警卷第2 、14頁），堪認被告係對於未發覺之
    罪自首，且尚知悔悟、未逃避而接受本院裁判，並因而減省
    訴訟資源，爰依刑法第62條前段之規定，減輕其刑，並依法
    先加後減之。爰審酌被告前有詐欺、竊盜、毒品等前科，有
    上揭前案紀錄表1 份可按，素行非佳，且前後經2 次觀察、
    勒戒之執行，仍未能戒除毒癮，復為本案犯行，顯見其無戒
    絕毒品之意，亦無視於政府杜絕毒品禁令，惟念施用毒品係
    屬自戕行為，且犯罪手段尚屬平和，亦未因此危害他人，所
    生損害尚非鉅大，再被告犯後均坦承犯行，犯罪後態度堪稱
    良好等一切情狀，量處如主文所示之刑，並諭知易科罰金之
    折算標準。扣案之甲基安非他命1 包（含夾鏈袋1 只，毛重
    0.3 公克）屬第二級毒品，而直接包裝上開毒品之夾鏈袋1
    只，以目前技術尚無從將甲基安非他命與夾鏈袋完全析離，
    觀之扣案物照片2 張自明（見偵卷第24頁），應併同視為毒
    品；扣案之玻璃球管1 個確呈甲基安非他命陽性反應，與所
    沾附毒品不易析離，亦有照片1 張在卷可考（見警卷第35頁
    ），亦應視為毒品，均為被告所有並供其本案犯罪所用之物
    ，業經被告供承明確（見本院卷第23頁），屬查獲之第二級
    毒品，俱應依毒品危害防制條例18條第1 項前段之規定，宣
    告沒收銷燬。
據上論斷，應依刑事訴訟法第273 條之1 第1 項、第299 條第1
項前段，毒品危害防制條例第10條第2 項、第18條第1 項前段，
刑法第11條、第47條第1 項、第62條前段、第41條第1 項前段，
判決如主文。
中    華    民    國   100    年    4     月    29    日
                  刑事第五庭    法  官  黃柏霖
以上正本證明與原本無異。
如不服本判決應於收受判決後10日內向本院提出上訴書狀，並應
敘述具體理由；其未敘述上訴理由者，應於上訴期間屆滿後20日
內向本院補提理由書（均須按他造當事人之人數附繕本）「切勿
逕送上級法院」。
中    華    民    國   100    年    4     月    29    日
                                書記官  史安琪
附錄本案論罪科刑法條：毒品危害防制條例第10條第2項。
毒品危害防制條例第10條
施用第一級毒品者，處 6 月以上 5 年以下有期徒刑。
施用第二級毒品者，處 3 年以下有期徒刑。